臺灣桃園地方法院民事裁定　　　 110年度消債職聲免字第94號
聲　請　人
即　債務人　謝慧琳即謝佩玉即田佩玉即陳佩玉即陳淑娟

代　理　人　李宏文律師（法律扶助律師）
上列聲請人因消費者債務清理條例免責事件，本院裁定如下：
    主  文
債務人謝慧琳即謝佩玉即田佩玉即陳佩玉即陳淑娟應予免責。
    理  由
一、按法院為終止或終結清算程序之裁定確定後，除別有規定外
    ，應以裁定免除債務人之債務，消費者債務清理條例（下稱
    消債條例）第132 條定有明文。依其立法理由可知，消費者
    依清算程序清理債務，於程序終止或終結後，為使其在經濟
    上得以復甦，以保障其生存權，除本條例另有不予免責之規
    定外，例如第133 條、第134 條等，就債務人未清償之債務
    採免責主義。再按前3 條情形，法院於裁定前應依職權調查
    ，或命管理人調查以書面提出報告，並使債權人、債務人有
    到場陳述意見之機會。債務人對於前項調查，應協助之，消
    債條例第136 條亦有明文。是綜合上開條文規定以觀，法院
    為免責與否之裁定前，應調查債務人是否有第133 條至第13
    5 條（詳細條文如附錄所載）之免責、不免責及裁量免責事
    由存在甚明。
二、本件債務人因積欠金融機構債務，前於民國108 年3 月13日
    向本院聲請前置調解，並於調解時當庭聲請清算，經本院以
    108 年度消債清字第61號裁定自108 年12月5 日起開始清算
    程序，嗣債務人再經本院以108 年度司執消債清字第68號裁
    定終止清算程序並於110 年3 月23日確定在案等事實，業經
    本院依職權調閱上開卷宗查明屬實。則依首揭消債條例之規
    定及說明，本院自應審酌債務人是否具有消債條例第133 條
    至第135 條之免責、不免責或裁量免責事由存在後，再為債
    務人免責與否之裁定，此先敘明。
三、經查，本件債務人陳稱其患有慢性精神疾病，屢遭解僱而無
    法穩定工作，僅領取身障暨低收扶助、租金補助及三節禮金
    ，平均每月新臺幣（下同）1 萬1,599 元之事實，有債務人
    提出之詹益忠身心醫學診所、109 年5 月28日陳報狀及存簿
    影本在卷可稽（見本院108 年度消債清字第61號卷第57頁；
    108 年度司執消債清字第68號卷第121 、149 至156 、172
    至176 頁，下稱執行卷），並經本院依職權查詢債務人108
    年度稅務電子閘門財產所得調件明細表，顯示債務人於108
    年度之所得為2,000 元（見個資卷），與債務人所陳之收入
    狀況大致相符。另依債務人之勞保網路資料查詢結果，其10
    9 年3 月僅就職1 個月即遭解僱退保（見個資卷），亦與債
    務人所陳相符，是債務人自裁定後每月僅收入約1 萬1,599
    元乙節，堪以認定。又本院108 年度消債清字第61號裁定係
    審認債務人開始清算後，每月必要支出為1 萬8,750 元。是
    債務人經本院裁定開始清算程序後，其每月收入扣除生活必
    要支出後已無餘額，自無消債條例第133 條所定之不免責事
    由存在甚明。
四、次查，經本院依職權函詢全體債權人就本件免責之意見，債
    權人雖均表示不同意債務人免責，惟未能提出債務人具有消
    債條例第134 條各款所定不免責事由之相關證據。此外，本
    院亦查無債務人有何消債條例第134 條所列各款事由存在之
    事實，揆諸首揭消債條例關於法院為終止或終結清算程序之
    裁定確定後，對於債務人係以免責為原則，不免責為例外之
    意旨。本院認債務人亦無消債條例第134 條所定不免責之事
    由存在乙節，同足認定明確。
五、綜上所述，本件債務人經本院為終結清算程序之裁定確定後
    ，並無消債條例第133 條或第134 條各款所定之不免責之事
    由存在之事實，既經認定如前，揆諸首揭消債條例第132 條
    之規定，本院自應以裁定免除債務人之債務。
六、爰裁定如主文。
中    華    民    國  110     年    10    月    5     日
                民事第二庭    法    官  張震武
以上正本係照原本作成。
如不服本裁定，應於裁定送達後10日內，以書狀向本院提出抗告
，並繳納抗告費新臺幣1,000元。
中    華    民    國   110    年    10    月    6     日
                              書 記 官  陳𥴡濤
附錄：
※消費者債務清理條例第133條：
法院裁定開始清算程序後，債務人有薪資、執行業務所得或其他
固定收入，扣除自己及依法應受其扶養者所必要生活費用之數額
後仍有餘額，而普通債權人之分配總額低於債務人聲請清算前二
年間，可處分所得扣除自己及依法應受其扶養者所必要生活費用
之數額者，法院應為不免責之裁定。但債務人證明經普通債權人
全體同意者，不在此限。
※消費者債務清理條例第134條：
債務人有下列各款情形之一者，法院應為不免責之裁定。但債務
人證明經普通債權人全體同意者，不在此限：
一、於七年內曾依破產法或本條例規定受免責。
二、故意隱匿、毀損應屬清算財團之財產，或為其他不利於債權
    人之處分，致債權人受有損害。
三、捏造債務或承認不真實之債務。
四、聲請清算前二年內，因消費奢侈商品或服務、賭博或其他投
    機行為，所負債務之總額逾聲請清算時無擔保及無優先權債
    務之半數，而生開始清算之原因。
五、於清算聲請前一年內，已有清算之原因，而隱瞞其事實，使
    他人與之為交易致生損害。
六、明知已有清算原因之事實，非基於本人之義務，而以特別利
    於債權人中之一人或數人為目的，提供擔保或消滅債務。
七、隱匿、毀棄、偽造或變造帳簿或其他會計文件之全部或一部
    ，致其財產之狀況不真確。
八、故意於財產及收入狀況說明書為不實之記載，或有其他故意
    違反本條例所定義務之行為，致債權人受有損害，或重大延
    滯程序。
※消費者債務清理條例第135條：
債務人有前條各款事由，情節輕微，法院審酌普通債權人全體受
償情形及其他一切情狀，認為適當者，得為免責之裁定。